【裁判字號】    97,易,612
【裁判日期】    971217
【裁判案由】    詐欺
【裁判全文】
臺灣臺中地方法院刑事判決               97年度易字第612號
公  訴  人  臺灣臺中地方法院檢察署檢察官
被      告  丙○○
            甲○○
上列被告等因詐欺案件，經檢察官提起公訴（97年度偵緝字第20
號、第21號），被告等於準備程序中為有罪陳述，經本院合議庭
裁定由受命法官依簡式審判程序獨任審理，判決如下：
    主    文
丙○○、甲○○共同連續意圖為自己不法之所有，以詐術使人將
本人之物交付，各處有期徒刑拾月。
    犯罪事實
一、丙○○與甲○○係夫妻關係，於民國90年12月至91年7 月間
    已陷於無支付能力之狀況，仍於91年10月間起，共同基於意
    圖為自己不法所有之概括犯意聯絡，(一)於91年10月間，先向
    丁○○佯稱投資法拍屋利潤豐厚為由，致使丁○○因而陷於
    錯誤而陸續借款共計新臺幣（下同）565 萬元，並簽發如附
    表編號1 至6 之同額支票予丁○○供作擔保之用，屆期再佯
    以貼現尚未收回或法拍屋迄未售出云云，請丁○○暫緩提示
    付款。(二)又於92年初，向乙○○佯稱：將捐獻丙○○所有坐
    落臺中巿北區○村段272 之9 號土地及地上廟祠，重新翻修
    後讓師父進駐修行，唯尚欠工程款云云，致使乙○○陷於錯
    誤而同意借款50萬元，並由丙○○以甲○○名義簽發如附表
    編號7 之支票予乙○○作為擔保，其後又以同一事由持如附
    表編號8 之支票向乙○○借款84萬元，嗣後因修建廟宇工程
    毫無動靜，乙○○始於92年8 月11日及同月15日先後將如附
    表編號7 、8 之支票提示均未獲付款，經找甲○○、丙○○
    理論，再由甲○○簽發到期日為92年10月22日金額135 萬元
    之本票1 紙交予乙○○供作擔保。嗣因丁○○、乙○○屆期
    提示前開票據皆未獲付款，且甲○○、丙○○均避不見面，
    始知受騙。
二、案經丁○○、乙○○訴請臺灣臺中地方法院檢察署檢察官偵
    查起訴。
    理    由
一、本件被告甲○○、丙○○所犯均係死刑、無期徒刑、最輕本
    刑為3 年以上有期徒刑以外之罪，其等於準備程序中就被訴
    事實為有罪之陳述，經法官告知簡式審判程序之旨，並聽取
    公訴人及被告2 人之意見後，認為適宜由受命法官獨任進行
    簡式審判程序，依刑事訴訟法第273 條之1 第1 項規定，裁
    定由受命法官獨任進行審判程序，合先敘明。
二、上開犯罪事實，業據被告甲○○、丙○○於本院準備程序、
    審理時坦承不諱，核與證人即告訴人丁○○、乙○○分別於
    警詢、偵查中所述之情節相符，復有匯款回條、存款憑條、
    匯款申請書、存款送款簿共6 紙（見94年度偵字第2799號卷
    第25頁至第27頁）、附表編號1 至8 所示之支票影本8 紙、
    本票1 紙、土地所有權狀1 份（見上開卷第28頁至第33頁）
    及法務部票據信用資訊連結作業1 份（見97年度偵緝字第20
    號卷第25、26頁）在卷可稽，足認被告2 人之自白核與事實
    相符，自均堪採信。本案事證明確，被告2 人詐欺之犯行均
    堪以認定，自均應依法論科。
三、查被告甲○○、丙○○行為後，刑法部分條文業於94年2 月
    2 日修正公布，並自95年7 月1 日起施行。按行為後法律有
    變更者，適用行為時之法律，但行為後之法律有利於行為人
    者，適用最有利於行為人之法律，現行刑法第2 條第1 項定
    有明文，該條文係規範行為後法律變更所生新舊法律比較適
    用之準據法，是刑法第2 條第1 項本身雖經修正，但無比較
    新舊法適用之問題，應一律適用裁判時之現行刑法第2 條第
    1 項之規定，為「從舊從輕」之比較，又新舊刑法關於刑之
    規定，雖同採從輕主義，惟比較時仍應就罪刑有關之共犯、
    未遂犯、想像競合犯、牽連犯、連續犯、結合犯，以及累犯
    加重、自首減輕暨其他法定加減原因（如身分加減）與加減
    比例等一切情形，綜其全部之結果，而為比較，再適用有利
    於行為人之法律處斷，而不得一部割裂分別適用不同之新舊
    法（最高法院95年第8 次刑事庭會議決議參照）。準此：
  (一)關於罰金刑，在刑法修正前，刑法分則編各罪所定罰金刑之
    貨幣單位原為銀元，其最高罰金數額，從各該法條規定，而
    最低罰金數額，則依修正前刑法第33條第5款之規定為銀元1
    元以上，而刑法第339 條第1 項之詐欺取財罪係於72年6 月
    25日前所制定，且均未修正，依罰金罰鍰提高標準條例第1
    條前段規定，就其原定數額提高為2 倍至10倍，並依現行法
    規所定貨幣單位折算新臺幣條例第2 條規定，以銀元1 元折
    算為新臺幣3 元；又刑法第33條第5 款修正為：「罰金：新
    臺幣1,000 元以上，以百元計算之」，已將刑法之罰金貨幣
    單位由銀元改為新臺幣，及依增訂刑法施行法第1 條之1 規
    定：「中華民國94年1 月7 日刑法修正施行後，刑法分則編
    所定罰金之貨幣單位為新臺幣。94年1 月7 日刑法修正時，
    刑法分則編未修正之條文定有罰金者，自94年1 月7 日刑法
    修正施行後，就其所定數額提高為30倍。但72年6 月26日至
    94年1 月7 日新增或修正之條文，就其所定數額提高為3 倍
    」。從而，刑法分則編各罪所定罰金刑之最高數額，於刑法
    修正前後並無不同，惟修正後刑法第33條第5 款所定罰金刑
    最低數額，較修正前提高，自以修正前刑法第33條第5 款規
    定較有利於被告。
  (二)修正前刑法第56條連續犯之規定業已刪除，原屬連續犯之數
    個犯罪行為，依新法應數罪併罰，二者相較，修正前之規定
    可依裁判上一罪論處，修正前之規定顯較有利於被告，應依
    修正前刑法第56條之連續犯規定論處。
  (三)準此而論，經綜合罪刑全部，就新舊法整體比較之結果，應
    以修正前刑法對被告較為有利，自應適用行為時即修正前刑
    法。
  (四)按刑法第28條原規定：「二人以上共同『實施』犯罪之行為
    者，皆為共同正犯。」亦於上述時間同時修正為：「二人以
    上共同『實行』犯罪之行為者，皆為共同正犯。」將舊法之
    「實施」修正為「實行」。原「實施」之概念，包含陰謀、
    預備、著手及實行等階段之行為，修正為僅共同實行犯罪行
    為始成立共同正犯。是新法共同正犯之範圍縮小，排除陰謀
    犯、預備犯之共同正犯，新舊法共同正犯之規定即有修正，
    雖對於本件被告與其他共犯間之犯罪情形而言，刑法第28條
    之修正內容，對於被告並無「有利或不利」之影響，然此係
    以「對被告並無有利或不利」之結果，逆推「法律有無變更
    」之前提事實，即有倒果為因之誤，是本件刑法第28條既已
    變更，且新法並無不利於被告之情形，自應逕行適用裁判時
    法（最高法院96年度臺上字第5274號判決參照），附此敘明
    。
四、核被告丙○○、甲○○所為，均係犯刑法第339 條第1 項之
    詐欺取財罪。被告2 人就上開犯行，有犯意聯絡及行為分擔
    ，均為共同正犯。又被告2 人先後多次向告訴人丁○○、乙○○為詐欺之犯行，時間緊接，觸犯構成要件相同之罪名，
    顯係基於概括犯意反覆為之，為連續犯，應依修正前刑法第
    56條之規定以一罪論，並加重其刑。爰審酌被告2 人以詐欺
    之手段，騙取告訴人之財物，行為實有不當，惟念被告2 人
    前均未有犯罪前科紀錄，有臺灣高等法院被告前案紀錄表2
    份在卷可參，素行尚稱良好，且犯後均坦承犯行，顯有悔意
    ，並已與告訴人2 人達成和解，有協議書、和解書各1 份在
    卷可憑，惟尚未能履行和解之條件，賠償告訴人所受之損害
    而求得告訴人之諒解，及告訴人2 人所受損害之程度等一切
    情狀，各量處如主文所示之刑。另被告2 人犯罪時間雖係於
    96 年4月24日以前，然依中華民國九十六年罪犯減刑條例第
    5 條規定「本條例施行前，經通緝而未於中華民國96年12月
    31日以前自動歸案接受偵查、審判或執行者，不得依本條例
    減刑」。本件被告2 人前經臺灣臺中地方法院檢察署於94年
    4 月8 日分別以中檢惠偵發緝字第1193號、第1194號通緝書
    發布通緝，嗣被告甲○○於96年12月19日下午5 時15分許，
    為警在雲林縣斗南鎮○○路○ 段南欣加油站前緝獲，而被告
    丙○○於96年12月19日下午6 時25分許，為警在雲林縣虎尾
    鎮興南里興南347 號緝獲，有上開通緝書2 份、雲林縣警察
    局96年12月19日雲警刑偵1 字第0961902577號、第00000000
    00號通緝案件移送書各1 份在卷可憑，是被告2 人係於96年
    7 月16日中華民國九十六年罪犯減刑條例施行前遭通緝，於
    該條例施行後始為警緝獲到案，揆諸上開規定，自無從依前
    開減刑條例予以減刑，附此敘明。
據上論斷，應依刑事訴訟法第273 條之1 第1 項、第299 條第1
項前段，刑法第2 條第1 項前段、第28條、第339 條第1 項、修
正前刑法第56條，刑法施行法第1 條之1， 判決如主文。
本案經檢察官戊○○到庭執行職務。
中    華    民    國    97    年    12    月    17    日
                  刑事第十庭    法  官  陳玉聰
以上正本證明與原本無異。
如不服本判決，應於收受送達後10日內向本院提出上訴書狀（應
敘述具體理由並附繕本）。
上訴書狀如未敘述理由，應於上訴期間屆滿後20日內補提理由書
於本院。
                                書記官  吳彩華
中    華    民    國    97    年    12    月    17    日
附表
 ┌─┬─────┬────┬───┬────┬────┐
 │編│支票號碼  │發票日 (│發票人│面額    │ 付款人 │
 │號│          │年/ 月/ │      │        │        │
 │  │          │日)     │      │        │        │
 ├─┼─────┼────┼───┼────┼────┤
 │1 │IX0000000 │91/10/1 │甲○○│35萬元  │合庫繼榮│
 │  │          │        │      │        │分行    │
 ├─┼─────┼────┼───┼────┼────┤
 │2 │VC0000000 │91/10/17│甲○○│100萬元 │合庫中興│
 │  │          │        │      │        │支庫    │
 ├─┼─────┼────┼───┼────┼────┤
 │3 │VC0000000 │91/12/2 │甲○○│30萬元  │合庫中興│
 │  │          │        │      │        │支庫    │
 ├─┼─────┼────┼───┼────┼────┤
 │4 │VC0000000 │92/1/23 │甲○○│150萬元 │合庫中興│
 │  │          │        │      │        │支庫    │
 ├─┼─────┼────┼───┼────┼────┤
 │5 │VC0000000 │92/1/29 │甲○○│100萬元 │合庫中興│
 │  │          │        │      │        │支庫    │
 ├─┼─────┼────┼───┼────┼────┤
 │6 │VC0000000 │92/2/20 │甲○○│150萬元 │合庫中興│
 │  │          │        │      │        │支庫    │
 ├─┼─────┼────┼───┼────┼────┤
 │7 │VC0000000 │92/2/20 │甲○○│50萬元  │合庫中興│
 │  │          │        │(實際 │        │支庫    │
 │  │          │        │由陳秀│        │        │
 │  │          │        │言所簽│        │        │
 │  │          │        │發)   │        │        │
 ├─┼─────┼────┼───┼────┼────┤
 │8 │IX0000000 │92/7/22 │甲○○│84萬元  │合庫繼榮│
 │  │          │        │(實際 │        │分行    │
 │  │          │        │由陳秀│        │        │
 │  │          │        │言所簽│        │        │
 │  │          │        │發)   │        │        │
 └─┴─────┴────┴───┴────┴────┘
附錄本判決論罪科刑之法條：
刑法第339條第1項
意圖為自己或第三人不法之所有，以詐術使人將本人或第三人之
物交付者，處5 年以下有期徒刑、拘役或科或併科1千 元以下罰
金。


司法院資訊處製作；財團法人民間司法改革基金會備份。
